【裁判字號】    95,上易,405
【裁判日期】    950817
【裁判案由】    贓物
【裁判全文】
臺灣高等法院高雄分院刑事判決         95年度上易字第405號
上  訴  人  臺灣高雄地方法院檢察署檢察官
被      告  乙○○
上列上訴人因被告贓物案件，不服臺灣高雄地方法院95年度易字
第172 號中華民國95年4 月28日第一審判決（聲請簡易判決處刑
案號：94年度偵字第21785號），提起上訴，本院判決如下：
     主  文
上訴駁回。
     理  由
一、公訴意旨略以：被告乙○○係設於高雄市○○區○○路211
    號「成漢企業行」之負責人，基於故買贓物之犯意，於不詳
    時、地，明知某不詳姓名年籍之成年人所持有之機車座椅1
    塊 (該座椅原係引擎號碼SA20EA-505789 、車號YDQ- 478號
    機車之座椅，甲○○使用，於民國94年4 月初某日，在高雄
    市○○路55巷7 之1 號起下室停車場失竊，價值約新台幣【
    下同】1,000 元）、前頭板1 片、照後鏡2 支、兩邊側板2
    片、檔泥板1 片（上開零件之引擎號碼均遭磨除無法辨識）
    ，均屬來路不明之贓物，竟以不詳之價格予以收購，復於同
    年5 月25日14時許，將上開零件以1,000 元之賤價，出售予
    知情之趙鍇及李益清，趙鍇及李益清再共同併裝於車號PYP-
    832 號機車上，嗣於同日16時30分許，趙鍇騎乘該機車搭載
    李益清，行經高雄市○○路與和平路口，為警查獲而供出上
    情，因認被告涉有刑法第349 條第2 項之故買贓物罪嫌。
二、按犯罪事實應依證據認定之，無證據不得認定犯罪事實；不
    能證明被告犯罪者，應諭知無罪之判決，刑事訴訟法第154
    條第2 項及第301 條第1 項，分別定有明文。次按認定不利
    於被告之事實，須依積極證據，苟積極證據不足為不利於被
    告事實之認定時，即應為有利於被告之認定，更不必有何有
    利之證據；又事實之認定，應憑證據，如未能發現相當證據
    ，或證據不足以證明，自不能以推測或擬制之方法，以為裁
    判基礎；而刑事訴訟法上所謂認定犯罪事實之積極證據，係
    指適合於被告犯罪事實之認定之積極證據而言，雖不以直接
    證據為限，間接證據亦包括在內；然而無論直接或間接證據
    ，其為訴訟上之證明，須於通常一般之人均不致有所懷疑，
    而得確信其為真實之程度者，始得據為有罪之認定，倘其證
    明尚未達到此一程度，而有合理之懷疑存在時，致使無從形
    成有罪之確信，根據「罪證有疑，利於被告」之證據法則，
    即不得遽為不利被告之認定（最高法院30年上字第816 號、
    29年上字第3105號、40年台上字第86號及76年台上字第4986
    號判例意旨參照）。
三、按被告以外之人於偵查中向檢察官所為陳述，除顯有不可信
    之情況者外，得為證據，刑事訴訟法第159 條之1 第2 項定
    有明文。本件證人趙鍇、李益清、鄭吉元、魏永龍於檢察官
    偵查中所為之陳述，既均依法具結，且無顯然不可信之情況
    ，依上開法條之說明，自有證據能力，均得為證據，先予
    明。
四、公訴人認被告涉有前開故買贓物之犯嫌，無非以(1)烙印有引
    擎號碼SA20EA-505789 、車牌號碼YDQ-478 號機車之座椅，
    乃被害人甲○○使用，於94年4 月初某日，在高雄市○○路
    55巷7 之1 號起下室停車場失竊等情；(2)證人李益清、趙鍇
    之指證；(3)被告所有0000000000行動電話通聯紀錄；(4)依高
    雄市政府警察局刑警大隊現場勘察報告所附被告之成漢企業
    行之照片以觀，現場工作面積約有40公尺乘12公尺，現場機
    車零件分解之後分類擺放，被告所開設之上開企業行，頗具
    規模，為經營生意賺取差價，將購入之機車座墊當廢料處理
    ，顯有悖常情等資為論據。然訊據被告堅決否認有何故買贓
    物犯行，辯稱：趙鍇及李益清被查獲之機車坐墊、前頭板、
    照後鏡、兩邊側板及檔泥板等物，均非向其所購買，伊經營
    機車解體工廠，類似上開物品，因屬塑膠材質並無回收價值
    ，通常當作廢料，不可能拿出來賣，況且該等物品，全新市
    價僅需1 千餘元，趙鍇與李益清稱市價要1 萬多元，遂低價
    向伊購買均與事實不符，且趙鍇與李益清帶高雄市政府警察
    局苓雅分局警員至伊工廠搜索，亦未發現任何贓物等語。經
    查：
(一)、烙印有引擎號碼SA20EA-505789 、車牌號碼YDQ-478 號機車
    之座椅，乃被害人甲○○使用，於94年4 月初某日，在高雄
    市○○路55巷7 之1 號起下室停車場失竊乙節，固據被害人
    甲○○於警詢中指述明確，並有車籍資料作業詳細畫面、贓
    物認領保管單各1 紙在卷可按，是本件證人趙鍇、李益清為
    警查獲時所占有使用之機車坐墊確屬贓物，應可認定。然其
    他扣案之前頭板等物，因該等物品上之引擎號碼已遭磨滅，
    何況被害人不明，仍無從確認係屬贓物。
(二)、證人趙鍇及李益清雖均稱：渠等遭查獲時所持有之坐墊等中
    古機車零件，均係在遭查獲當日幾小時前向被告購買等語。
    然細繹渠等證詞，趙鍇於偵查中先結證稱：贓物不是跟被告
    買的，係向師傅買的等語（見偵卷第33頁）；復改稱：伊拿
    錢給李益清進去買，當時並未看到被告，但知道那家店老闆
    是被告等語（見偵卷第50頁），後卻稱：當時有看到被告等
    語（見偵卷第84頁）。證人李益清於偵查中先當庭指認並結
    證稱：遭查獲之機車零件係向被告表示要購買，再由員工交
    付予伊，當時趙鍇在距離約50公尺處等待，趙鍇亦有看見伊
    與被告對話伊及員工交付零件的情形等語（偵卷第83頁）。
    趙鍇本身之證詞，前後反覆，已難遽信，再對照李益清之證
    詞，2 人對於當時購買零件之相對人究係員工或被告，亦互
    有齟齬。尤其渠等均稱：本件坐墊等機車零件，係以1 千元
    之價格向被告購買，新品市價約1 萬1 千至1 萬2 千元等語
    。然該等機車零件新品市價僅約1 千2 百至3 百餘元，有被
    告提出之飛達機車材料行開立統一發票2 紙附卷可參（見偵
    卷第55頁、原審卷第16頁）。則渠等證述購買價格，更與現
    實交易之常情相左；反觀證人即被告所僱用之員工魏永龍於
    偵查中到庭結證時否認上情，且稱：被告工廠並無販售塑膠
    殼，坐墊也都是拿去當廢料等語（見偵卷第51頁）；益徵被
    告所辯，應非虛假。
(三)、被告所有之0000000000號行動電話於95年5 月25日之通聯基
    地台位置，雖係顯示12時17 分56 秒之發射訊號基地台位置
    係在高雄市○○區○○路35號silo庫頂，15時24分46秒、15
    時58分04秒之接收訊號基地台位置分別係在高雄縣旗山鎮○
    ○段268 之27地號、高雄縣美濃鎮○○里○○路○段878 號4
    樓樓頂。然被告於當日14時所在位置仍無法確定，蓋被告利
    用何種交通工具？如係開車，係從何處出發，沿何道路行駛
    ？當日路況及被告駕駛之時速為何？均無從確定，如何確定
    在1 小時24分之時間足夠被告由高雄市小港區開車至高雄縣
    旗山鎮？公訴人上述推論應屬臆測，尚不足為不利被告之認
    定。
(四)、機車之塑膠外殼及坐墊，新品之市價不高，有被告提出之統
    一發票2 紙附卷可憑，已如前述。塑膠外殼更是極易磨損、
    破裂，坐墊內經使用後彈性亦不如新品、且經日曬雨淋均有
    變形之可能，亦為眾所週知之事實，該等物品回收再利用之
    市場價值亦甚低，再售出亦幾無利潤。高雄市政府警察局刑
    警大隊前往被告經營之成漢企業行勘查，結果發現現場係將
    機車零件分解後分類擺放，現場工作面積約有40公尺乘12公
    尺，有勘查報告1 份附卷可參，足見被告以批發廢五金廢機
    車材料開設該企業社，且頗具規模，則其將如此薄利之物當
    作廢料，實無悖於常情。
五、綜上所述，被告所辯各情，應堪採信。此外，復查無其他確
    切之證據足證被告有公訴人所指之犯行，依上開判例之意旨
    ，應認不能證明被告犯罪。則原審所為被告無罪之諭知，尚
    無不當。公訴人上訴意旨，雖指稱：若不是向被告購買，趙
    鍇、李益清又如何在被警查獲後馬上就能夠供出被告「成漢
    企業行」之地點？況且案發時被告確實有可能在成漢企業行
    內，故通聯紀錄並無法據以為對被告有利之認定。又被告所
    提出之發票，係其針對本案而特地取得，由發票內容之記載
    並無法確認與本案之零件是否相同，並不符合刑事訴訟法第
    159 條之4 任何一款之情形，應無證據能力，惟原審逕自採
    用並據以為對被告有利之認定，顯有違誤云云。惟查原審於
    審理時提示上開統一發票令檢察官表示意見，檢察官回答沒
    有意見，有原審審判筆錄在卷可按。檢察官於言詞辯論終結
    前，對上開統一發票既未聲明異議，依刑事訴訟法第159 條
    之5 第2 項規定視為同意作為本案之證據，自有證據能力，
    得為證據。又「成漢企業行」址設高雄市○○區○○路211
    號，已如前述，由該企業行開車至高雄縣旗山地區，通常需
    要1 個多小時之車程，衡之常情，苟被告為了躲避刑責，特
    別開快車趕至旗山地區，再使用手機留下通聯紀錄，以製造
    不在場證明，未免小題大作，萬一開快車發生車禍，豈非得
    不償失，況且還要支付回來之汽油錢，豈非為了賺取薄利，
    倒讓自己賠本又擔心受怕，顯非智者所願為之事。再查「成
    漢企業行」係公開開店，且係公眾得出入之場所，故不一定
    向該企業行購買東西，才會知道企業社之存在。也許趙鍇、
    李益清有購買贓物之行為，但無法交待來源，為了向警方交
    待任意供述向被告購買，亦非不可能之事。況趙鍇、李益清
    所供相互矛盾，前後不一，疑點重重，自難盡信。則原審認
    證據不足證明被告犯罪，而為無罪之諭知，洵屬正當。公訴
    人上訴意旨，仍執前詞，指摘原判決不當，為無理由，應予
    駁回。
據上論斷，應依刑事訴訟法第368條，判決如主文。
本案經檢察官林惠到庭執行職務。
中    華    民    國    95    年    8     月    17    日
                  刑事第三庭    審判長法  官   周賢銳
                                      法  官   黃仁松
                                      法  官   謝宏宗
以上正本證明與原本無異。
本判決不得上訴。
中    華    民    國    95    年    8     月    18    日
                                      書記官   熊惠津
                                                   A


司法院資訊處製作；財團法人民間司法改革基金會備份。
